【裁判字號】    98,交易,49
【裁判日期】    980421
【裁判案由】    過失致死
【裁判全文】
臺灣板橋地方法院刑事判決              98年度交易字第49號
公  訴  人  臺灣板橋地方法院檢察署檢察官
被      告  甲○○
上列被告因過失致死案件，經檢察官提起公訴（97年度調偵字第
1416號），被告於準備程序中對被訴之事實為有罪陳述，本院裁
定行簡式審判程序，並判決如下：
    主  文
甲○○因過失致人於死，處有期徒刑壹年貳月。緩刑貳年。
    事  實
一、甲○○於民國九十七年七月一日上午八、九時許在臺北縣板
    橋市○○路一００號工地飲用含酒精類成分之「保力達」後
    （惟無證據證明已達酒醉駕車或不能安全駕駛動力交通工具
    之程度，詳後述），於同日上午十時許，駕駛車牌號碼ＡＲ
    －七七八０號自用小客車，沿臺北縣板橋市○○路往文化路
    方向行駛，至上午十時二十七分許，行經板橋市○○路與福
    德街交岔路口前時，本應注意車前狀況，並隨時採取必要之
    安全措施，以及汽車行近未設行車管制號誌之行人穿越道前
    ，應減速慢行，而依當時現場天候晴天，日間自然光線，柏
    油路面乾燥，無缺陷及障礙物，視距良好，並無不能注意之
    情事，詎甲○○駕駛上開汽車在行近未設行車管制號誌之行
    人穿越道前，竟疏未減速慢行，且未注意車前狀況，貿然向
    前行駛，適行人魏劉桃妹欲穿越上開交岔路口，而沿行人穿
    越道之左方約三公尺處由福德街往文昌街之方向行走，甲○
    ○所駕駛之自用小客車右前後照鏡因而撞擊魏劉桃妹之頭部
    ，致其倒地而受有頭部外傷合併左側硬腦膜下出血。甲○○
    於車禍後即以電話報警，並在現場等候，且向據報前來處理
    之臺北縣政府警察局板橋分局警員譚秀成坦承肇事，進而接
    受裁判，後經警於同日上午十時四十九分許測試甲○○之呼
    氣酒精濃度結果，其呼氣所含酒精濃度為每公升零點零九毫
    克（未達道路交通安全規則第一百十四條第二款所定吐氣所
    含酒精濃度超過每公升○‧二五毫克不得駕車之標準，其酒
    後駕車部分，另經檢察官為不起訴處分）；而魏劉桃妹經救
    護車送醫急救後，仍因上開車禍所受傷害引發頭部鈍性傷致
    顱內出血，延至同月十二日凌晨三時十一分許不治死亡。
二、案經魏劉桃妹之子乙○○訴由臺北縣政府警察局板橋分局報
    請臺灣板橋地方法院檢察署檢察官偵查起訴。
    理  由
一、訊據被告甲○○對於上揭時地，駕駛上開自用小客車過失肇
    事致被害人魏劉桃妹死亡之事實，於警詢、偵查及本院審理
    中坦承不諱，核與告訴人乙○○於警詢、偵查及本院審理中
    指述之情節相符。又本院於審理中當庭播放本件車禍現場當
    時之福德路口監視器光碟，顯示被告於案發當時駕駛上開紅
    色自小客車從現場監視器鏡頭左上道路駛向鏡頭左下方時，
    被告駕駛車輛之車速與其他車輛行駛情形相同，並無減速或
    在路口停等之情形，業據本院當庭勘驗屬實，並記明筆錄在
    卷可稽，足認被告駕車行近未設行車管制號誌之行人穿越道
    前，確有未減速慢行之情形。此外，復有道路交通事故現場
    圖、道路交通事故調查報告表(一)、 (二)各一份、車禍現
     場及車損照片共十二幀、「證號查詢機車駕駛人」、「車
    號查詢汽車車籍」資料各一紙在卷可稽。而被害人魏劉桃妹
    確因本件車禍造成頭部外傷合併左側硬腦膜下出血，經送醫
    院急救後，仍因上開車禍所受傷害引發頭部鈍性傷致顱內出
    血，延至九十七年七月十二日凌晨三時十一分許不治死亡，
    業經臺灣板橋地方法院檢察署檢察官督同法醫師相驗屬實，
    製有相驗屍體證明書、檢驗報告書、勘驗筆錄、被害人死亡
    照片及亞東紀念醫院診斷證明書等件在卷可憑。
二、按汽車行駛時，駕駛人應注意車前狀況，並隨時採取必要之
    安全措施，且汽車行近未設行車管制號誌之行人穿越道前，
    應減速慢行。道路交通安全規則第九十四條第三項、第一百
    零三條第一項分別定有明文規定。被告為汽車駕駛人自應注
    意上開安全規定，而本次車禍肇事當時現場天候晴天，日間
    自然光線，柏油路面乾燥，無缺陷及障礙物，視距良好等情
    ，亦有上開車禍現場照片及道路交通事故調查報告表(一)可
    稽，被告並非不能注意及此，竟在行近未設行車管制號誌之
    行人穿越道前，未減速慢行，且疏未注意車前狀況，貿然向
    前行駛，因而撞擊被害人魏劉桃妹，使其倒地致頭部受有上
    開傷害，送醫不治死亡，是被告對本件車禍之發生顯有過失
    。而被害人魏劉桃妹因本件車禍造成頭部外傷合併左側硬腦
    膜下出血，經送醫院急救後，仍因上開車禍所受傷害引發頭
    部鈍性傷致顱內出血而不治死亡，有如前述，則被告之過失
    行為與被害人之死亡間，具有相當因果關係。本案事證明確
    ，被告之過失犯行，洵堪認定，應依法論科。
三、查被告於警詢、本院審理中供稱：伊係泥水工人，車禍當時
    伊駕駛上開自用小客車，要去買泥水工作之工具，伊大部分
    時間都是開這台車子去工作地點等語，足徵被告係以泥水工
    為主要業務，並以駕駛上開自用小客車作為其前往工作現場
    之代步工具，則被告駕駛該自用小客車前去購買工作所用材
    料時肇事致人死亡，被告駕車之行為並非其主要業務或附隨
    業務，是本件被告駕車肇事致被害人死亡，應負普通過失致
    人於死罪刑。故核被告甲○○所為，係犯刑法第二百七十六
    條第一項之過失致死罪。又觀之偵查卷附道路交通事故現場
    圖、車禍現場及照片所示，被害人魏劉桃妹遭被告所駕駛車
    輛撞擊後倒地及被告車輛於車禍後停止之位置均在上開板橋
    市○○路與福德街交岔路口之行人穿越道的左方（即靠近交
    岔路口方向）約三公尺處，是被害人並非因行經行人穿越道
    ，而在行人穿越道上被撞，則被告尚不得依道路交通管理處
    罰條例第八十六條第一項規定加重其刑（台灣高等法院暨所
    屬法院六十六年度法律座談會刑事類第七十四號座談意見採
    同一意旨）；另汽車駕駛人有飲用酒類或其他類似物後其吐
    氣所含酒精濃度超過每公升○‧二五毫克，不得駕車，道路
    交通安全規則第一百十四條第二款定有明文，本件被告固於
    案發當日上午八、九時許在臺北縣板橋市○○路一００號工
    地飲用含酒精類成分之保力達後，於同日上午十時二十七分
    許，駕車肇事致生本件車禍等情，業據被告於審理中供述在
    卷，然被告於車禍後為警於同日上午十時四十九分許測試其
    呼氣酒精濃度為每公升零點零九毫克一節，亦有酒精測定紀
    錄表在卷可稽，是被告於行車前固有飲用酒精類成分之飲料
    「保力達」，但其為警測得飲用酒類後吐氣所含酒精濃度僅
    每公升零點零九毫克，並未超過上開道路交通安全規則第一
    百十四條第二款所規定酒後不得駕車之標準即每公升○‧二
    五毫克，並參以被告於偵查中供稱其當天酒後開車時並無醉
    意，復無其他積極證據足以證明被告於車禍當時已達道路交
    通管理處罰條例第八十六條第一項所定「酒醉駕車」或刑法
    第一百八十五條之三所指「不能安全駕駛動力交通工具」之
    程度，亦不得依上開道路交通管理處罰條例第八十六條第一
    項規定加重其刑，併此指明。查被告車禍肇事後，即以電話
    報警，並在現場等候，而向據報前來處理之臺北縣政府警察
    局板橋分局警員譚秀成坦承肇事，進而接受裁判，業據被告
    於審理中供明在卷，並有道路交通事故肇事人自首情形紀錄
    表一紙附卷可憑，為對未發覺之罪自首而接受裁判，爰依刑
    法第六十二條前段規定減輕其刑。爰審酌被告之過失程度，
    駕車肇事致被害人死亡，被害人家屬所受痛苦及損害，兼衡
    被告與被害人家屬達成和解，被告已於九十八年三月二十日
    先賠償被害人家屬新台幣（下同）五十萬元（嗣於同月二十
    日賠償五十萬元，見卷附和解書影本），且被害人家屬並已
    領取強制責任保險金一百五十萬元，兼衡被告係國中畢業及
    平日從事水泥工之智識程度，暨其犯後坦承犯行之態度等一
    切情狀，量處如主文所示之刑，以資懲儆。末查，被告前未
    曾因故意犯罪受有期徒刑以上刑之宣告，有臺灣高等法院被
    告前案紀錄表在卷可按，其因過失致犯本罪，經此教訓，當
    知謹慎，信無再犯之虞，本院認本判決所宣告之刑，以暫不
    執行為適當，爰併宣告緩刑二年，以勵自新。
據上論斷，應依刑事訴訟法第二百七十三條之一第一項、第二百
九十九條第一項前段，刑法第二百七十六條第一項、第七十四條
第一項第一款、刑法施行法第一條之一，判決如主文。
本案經檢察官李巧菱到庭執行職務
中    華    民    國    98    年    4     月    21    日
                      交通法庭  法  官  楊 志 雄
以上正本證明與原本無異。
如不服本判決應於收受判決後十日內向本院提出上訴書狀，並應
敘述具體理由。其未敘述上訴理由者，應於上訴期間屆滿後二十
日內向本院補提理由書（均須按他造當事人之人數附繕本）「切
勿逕送上級法院」。
                                書記官  陳 春 銘
中    華    民    國    98    年    4     月    21    日
附錄本案論罪科刑法條全文：
刑法第276條第1項
因過失致人於死者，處2 年以下有期徒刑、拘役或2,000 元以下
罰金。


司法院資訊處製作；財團法人民間司法改革基金會備份。
